最　高　行　政　法　院　裁　定　　　　　　　　　　九十三年度裁字第九○二號
　　聲　請　人　甲○○
右聲請人因老人福利法事件，對於本院中華民國九十二年五月十五日本院九十二年度
裁字第五九一號裁定，聲請再審，本院裁定如左：
　　主  文
再審之聲請駁回。
再審訴訟費用由聲請人負擔。
　　理  由
一、按行政訴訟當事人對本院之判決提起再審之訴，必須具有行政訴訟法第二百七十
    三條第一項、第二項所列各款情形之一者，始得為之。而該條第一項第一款所謂
    適用法規顯有錯誤者，係指原判決所適用之法規與該案應適用之現行法規相違背
    ，或與解釋判例有所牴觸者而言，至於法律上見解之歧異，再審原告對之縱有爭
    執，要難謂為適用法規錯誤，而據為再審之理由。又裁定已確定，而有同法第二
    百七十三條之情形者，得聲請再審，同法第二百八十三條亦有規定。
二、本件聲請人以依老人福利法規定之老人，係指六十五歲之人，而相對人臺北市政
    府社會局之福利政策則以七十歲為界限，發給三節慰問金、敬老金及公車優待票
    。乃先後函請相對人改正。並追溯至六十五歲補發上項福利。案經相對人分別以
    九十年一月十七日北市社四字第九○二○二四二五○○號函及九十年二月九日北
    市社四字第九○二○九二四四○○號函復略以：「．．．福利措施係配合本市財
    政狀況及福利需求所規劃，為考量有限資源能有合理之分配，仍暫時維持目前發
    放方式。．．．」、「．．．有關三節慰問金及敬老金部分，並無法源明確規定
    應強制發放，目前係以各縣市依其不同政策考量而辦理．．．」。聲請人不服，
    循序提起行政訴訟，經臺北高等行政法院裁定駁回其訴後，復向本院提起抗告。
三、原裁定以：本件第一審裁定謂前開二函件皆屬對聲請人說明臺北市目前對於老人
    福利給付之政策或給付措施，其文件本身並未使聲請人公法上權利義務關係發生
    得喪變更之法律效果，而僅是法律規範之說明而已，並不構成行政處分，不得成
    為撤銷訴訟之標的。另聲請人其餘所請求之事項（即「同等對待年滿六十五歲以
    上之老人，不得差別待遇」與「自八十六年六月起對年滿六十五歲之老人補發老
    人福利」）均屬通盤性之福利政策抉擇，而非針對其個人權利有所請求，不符合
    一般給付之訴之訴訟要件，亦無行政訴訟法第七條合併起訴之問題存在。遂認抗
    告之訴不合法，予以駁回，固非無見。惟查訴願法所稱行政處分者，係指中央或
    地方機關就公法上具體事件所為之決定或其他公權力措施而對外直接發生法律效
    果之單方行政行為（訴願法第三條第一項參照）而言。至若地方政府機關基於福
    利政策所為一般性措施，其對象既非針對特定個人具體事件所為之決定，自非行
    政處分。人民對福利政策若有不滿，應循請願法之規定，表示其願望，而不得循
    訴願及行政訴訟程序，請求救濟。本件聲請人建議相對人修改有關老人福利之年
    限，應屬請願之範圍，而相對人前開函復意旨，係就其實施之一般性老人福利政
    策，仍應維持現狀之理由說明，並非對聲請人個人有何處分行為，自不得對之提
    起行政爭訟。第一審裁定駁回其訴，理由雖不盡相同，結果則屬無異，仍應予維
    持，裁定駁回其抗告，核其所適用之法規與該案應適用之現行法規並無違背，與
    解釋、判例亦無牴觸，並無所謂適用法規顯有錯誤之情形；聲請人除執前詞認該
    函件為行政處分，並以本件難謂屬請願云云，均屬法律見解歧異之問題，並非原
    裁定適用法規顯有錯誤。從而聲請人主張原裁定有行政訴訟法第二百七十三條第
    一項第一款之再審事由，依前開說明，其再審之聲請為顯無再審理由，應予駁回
    。
四、依行政訴訟法第二百八十三條、第二百七十八條第二項、第一百零四條、民事訴
    訟法第九十五條、第七十八條，裁定如主文。
中　　華　　民　　國　　九十三　　　年　　　七　　　　月　　二十二　　　日
                    最 高 行 政 法 院  第 四 庭
                                審 判 長 法  官　　　徐　樹　海
                                         法  官      鄭　淑　貞
                                         法  官　　　高　啟　燦
                                         法  官　　　吳　錦　龍
                                         法  官　　　林　茂　權
右  正  本  證  明  與  原  本  無  異
　　　　　　　　　　　　　　　　　　　　 法院書記官　莊　俊　亨
中　　華　　民　　國　　九十三　　　年　　　七　　　　月　　二十二　　　日
